【裁判字號】    97,苗簡,224
【裁判日期】    970530
【裁判案由】    侵權行為損害賠償
【裁判全文】
臺灣苗栗地方法院民事簡易判決          97年度苗簡字第224號
原      告    明台產物保險股份有限公司
法定代理人    乙○○
訴訟代理人    丁○○
送達代收人    甲○○
被       告   丙○○
上列當事人間請求侵權行為損害賠償事件，本院於民國97年5 月
19日言詞辯論終結，判決如下：
    主  文
原告之訴及假執行之聲請均駁回。
訴訟費用新台幣壹仟壹佰壹拾元由原告負擔。
    事實及理由
一、本件原告起訴主張：被告於民國95年12月31日上午9 時許，
    駕駛車牌號碼MF-1473 號之自用小客車（下稱被告車輛），
    行經苗栗縣苑裡鎮苗140 線與田中五路交岔路口前，因其於
    路口變換車行方向，應注意能注意而未注意後方來車之過失
    ，欲右轉卻打左轉方向燈，致與後方原告所承保訴外人即被
    保險人和運租車股份有限公司（下稱和運公司）所有，而由
    訴外人黃杲傑所駕駛之車牌號碼2000-DD 號之自用小客車（
    下稱系爭車輛）發生碰撞，系爭車輛因而受有損害。原告已
    依保險契約賠付被保險人系爭車輛修理費用新台幣（下同）
    102,640 （含工資65,902元；零件費用46,738元；自負額10
    ,000 元） ，爰依保險法53條、民法191 之2 條、第184 條
    之規定提起本訴。並聲明（1） 被告應給付原告102,640 元
    ，及自起訴狀繕本送達翌日起至清償日止，按年息5 ％計算
    之利息。（2） 願供擔保聲請宣告假執行。
二、被告則以：肇事地點為為雙向單線車道，旁邊即為機車道，
    機車道寬僅1 公尺，被告當時停在路口等紅燈，預備右轉，
    系爭車輛在被告車輛之後，當時速度很快，且行駛機車道自
    被告右側超車，始與被告車輛發生碰撞，故系爭車輛之駕駛
    人有過失。另被告住在肇事地點附近，對該處環境十分熟悉
    ，不可能打錯方向燈，且肇事前被告係在等紅燈，故亦未打
    方向燈等語置辯。並聲明：原告之訴駁回。
三、查兩造不爭執之事實為：被告駕駛其車輛於95年12月31日上
    午9 時許，在苗栗縣苑裡鎮140 線與田中五路口交岔路口前
    與系爭車輛發生碰撞。系爭車輛受損，且經原告賠付修復費
    102,640 元予被保險人和運公司。以上並有原告提出之黃杲
    傑駕駛執照、車損照片、賓航賓士汽車股份有限公司板橋分
    公司統一發票、估價單、委付書為證，並經本院向苗栗縣警
    察局通霄分局調閱本件肇事紀錄核閱無誤，有卷附道路交通
    事故現場圖、道路交通事故調查報告表、道路交通事故談話
    紀錄表、現場照片等在卷可稽。
四、按因故意或過失，不法侵害他人之權利者，負損害賠償責任
    。汽車、機車或其他非依軌道行駛之動力車輛，在使用中加
    損害於他人者，駕駛人應賠償因此所生之損害。但於防止損
    害之發生，已盡相當之注意者，不在此限，民法第184 條第
    1 項、第191 條之2 定有明文。次按汽車在同一車道行駛時
    ，除擬超越前車外，後車與前車之間應保持隨時可以煞停之
    距離。汽車行駛時，駕駛人應注意車前狀況及兩車併行之間
    隔，並隨時採取必要之安全措施。四輪以上汽車在劃有快慢
    車道分隔線之道路行駛，除起駛、準備轉彎、準備停車或臨
    時停車，不得行駛慢車道。汽車超車及讓車時，應注意超越
    時應顯示左方向燈並於前車左側保持半公尺以上之間隔超過
    ，行至安全距離後，再顯示右方向燈駛入原行路線，道路交
    通安全規則第94條第1 項、第3 項、第95條第2 項、第101
    條第5 款分別定有明文。查依道路交通事故現場圖及當事人
    於警訊中之陳述，系爭車輛與被告發生碰撞之地點係在前開
    交岔路口前，肇事路段為劃有快慢車道分隔線之道路，系爭
    車輛之駕駛人黃杲傑於警訊中自承「我當時行駛正常車道，
    經肇事地點前車（即被告車輛）打方向燈要左轉，我就從右
    側要超車，然後前車又忽然右轉就發生碰撞，我的車撞擊是
    左前門板、左側前、後門板後輪葉子板」等語，被告於警訊
    中稱：「我當時要右轉，系爭車輛從我右側超車，我無法反
    應…我的車撞擊位置是右前大燈、右大燈、葉子板」，及依
    兩車碰撞之車損部位及碰撞發生地點、相對位置所示，足徵
    本件車禍係原行駛於被告車輛後之系爭車輛未注意車前狀況
    ，與前車保持安全距離，且駛離快車道突自被告後方往被告
    車輛右側超車，以致被告車輛右前側與系爭車輛左側發生碰
    撞，是系爭車輛之駕駛人黃杲傑違規自被告車輛右側超車，
    始為本件車禍之肇事原因，被告突遇系爭車輛貿然自右側超
    車，不及採取措施防止損害發生，自難認為有何過失。原告
    另主張被告變換車道不當，欲右轉打左轉方向燈乙節，並未
    能舉證以實其說，且無論被告車輛當時是否打方向燈，為後
    方車之系爭車輛均應與前車保持安全距離，且不得自右側超
    車，是原告主張被告有過失之前開事實，自不足採。
五、末按被保險人因保險人應負保險責任之損失發生，而對於第
    三人有損失賠償請求權者，保險人得於給付賠償金額後，代
    位行使被保險人對於第三人之請求權；但其所請求之數額，
    以不逾賠償金額為限，保險法第53條定有明文。是依前開條
    文規定，原告所得代位行使者，係被保險人對於第三人之請
    求權，然本件車禍之發生被告並無過失乙節，業如前述，是
    系爭車輛之所有人即被保險人對於被告並無損害賠償請求權
    。從而，原告本於前揭規定請求被告給付102,640 元，及法
    定遲延利息，為無理由，應予駁回。
六、綜上所述，原告本於保險代位及侵權行為之法律關係，請求
    被告給付原告102,640 元，及自起訴狀繕本送達翌日起至清
    償日止，按年息5%計算之利息，為無理由，應予駁回。又原
    告之訴既經駁回，其假執行之聲請已失所附麗，應併予駁回
    。
七、據上論結，本件原告之訴為無理由，依民事訴訟法第436 條
    第2 項、第78條，判決如主文。
中    華    民    國    97    年    5     月    30    日
                  苗栗簡易庭法  官   曾明玉
以上正本係照原本作成。
如對本判決上訴，須於判決送達後20日內向本院提出上訴狀。
                                書記官  黃麗靜
中    華    民    國    97    年    5     月    30    日


司法院資訊處製作；財團法人民間司法改革基金會備份。
